【裁判字號】    97,上訴,3627
【裁判日期】    970903
【裁判案由】    毒品危害防制條例
【裁判全文】
臺灣高等法院刑事判決                97年度上訴字第3627號
上  訴  人
即  被  告  甲○○
上列上訴人因違反毒品危害防制條例案件案件，不服台灣板橋地
方法院97年度訴字第2181號，中華民國97年7月10日第一審判決
（起訴案號：台灣板橋地方法院檢察署97年度毒偵字第3087號）
，提起上訴，本院判決如下：
    主  文
原判決關於施用第一級毒品及執行刑部分均撤銷。
甲○○施用第一級毒品，累犯，處有期徒刑捌月。扣案海洛因貳
小包（共淨重壹點柒肆柒零公克，驗餘淨重壹點柒肆肆捌公克）
沒收銷燬。
其他上訴駁回。
前開第二項撤銷改判部分與第三項駁回上訴部分所處之刑，處執
行有期徒刑壹年。扣案海洛因貳小包（共淨重壹點柒肆柒零公克
，驗餘淨重壹點柒肆肆捌公克）均沒收銷燬。
    事  實
一、甲○○曾因施用第1、2級毒品案件，經原審法院於民國（下
    同）87年8月31日以87年毒聲字第1706號裁定送觀察勒戒，
    嗣認無繼續施用傾向，由台灣板橋地方法院檢察署檢察官於
    87年9月22日以87偵字第19059號處分不起處分確定；復於88
    年10月26日因施用毒品案件，經原審法院以88年毒聲字第67
    62號裁定令入戒治處所施以強制戒治，於90年5月26日戒治
    期滿執行完畢，刑事部分則經台灣板橋地方檢察署檢察官以
    88年度毒偵字第3172號起訴，由原審法院以89年度訴字第55
    0號判決分別判處有期徒刑8月、4月，並定其應執行刑為有
    期徒刑10月確定；又因施用毒品案件，經原審法院以94年度
    訴字第891號判決判處有期徒刑1年2月確定；再因施用毒品
    案件，經原審法院以94年度訴字第24 08號判處有期徒刑1年
    4 月確定；復因搶奪案件，經原審法院以95年度訴字第1876
    號判決判處有期徒刑1年確定。嗣上開案件經原審法院依法
    減刑及定執行刑為有期徒刑1年確定，於96年11月23日因縮
    短刑期執行完畢。
二、詎甲○○仍不知戒絕，復於上開有期徒刑執行完畢後5年內
    ，分別基於施用第1級毒品海洛因及第2級毒品甲基安非他命
    之犯意：(一)於97年3月18日中午某時，在臺北縣中和市○○
    路305巷25弄1號4樓其住處，施用第1級毒品海洛因1次；(二)
    於97年3月18日下午為警採尿時回溯96小時內某時，在不詳
    處所，施用第2級毒品甲基安非他命1次。嗣於97年3月18 日
    下午3時45分許，在臺北縣土城市○○路○段148號地下停車
    場內為警查獲，並扣得甲○○所有棄置在地之海洛因2小包
    （共淨重1.7470公克，取樣0.0022公克，共餘重1.7448 公
    克）。
三、案經臺北縣政府警察局土城分局報請臺灣板橋地方法院檢察
    署檢察官偵查起訴。
    理  由
壹、撤銷改判即施用第1級毒品部分：
一、被告經本院合法傳喚，無正當理由未到庭。惟查：上開施用
    第1級毒品海洛因事實，業據被告於原審審理時坦承不諱，
    且被告於獲案時經警採集其尿液送請台灣檢驗科技股份有限
    公司以EIA酵素免疫分析法初步檢驗，再以GC/MS氣相層析質
    譜儀法確認檢驗結果，確呈鴉片類（可待因及嗎啡）陽性反
    應，有該公司97年4月3日濫用藥物檢驗報告1紙在卷為憑（
    見偵查卷第40頁）。扣案海洛因2包，經送請交通部民用航
    空局航空醫務中心鑑定結果，認含有海洛因（Heroin）成分
    （實稱毛重2.2270公克《含2袋2標籤》，淨重1.7470公克，
    取樣0.0022公克，餘重1.7448公克），有該航空醫務中心97
    年4月8日航藥鑑字第0971872號毒品鑑定書附卷可參（見偵
    查卷第41頁），足認被告原審自白與事實相符。
二、按毒品危害防制條例於民國92年7月9日修正公布，自93年1
    月9日施行，其中第20條、第23條將施用毒品之刑事處遇程
    序，區分為「初犯」及「5年內再犯」、「5年後再犯」。依
    其立法理由之說明：「初犯」，經觀察、勒戒或強制戒治後
    ，應為不起訴處分或不付審理之裁定；經觀察、勒戒或強制
    戒治執行完畢釋放後，「5年內再犯」者，因其再犯率甚高
    ，原實施之觀察、勒戒及強制戒治既已無法收其實效，爰依
    法追訴或裁定交付審理。至於經觀察、勒戒或強制戒治執行
    完畢釋放後，「5年後再犯」者，前所實施之觀察、勒戒或
    強制戒治已足以遮斷其施用毒品之毒癮，為期自新及協助其
    斷除毒癮，仍適用「初犯」規定，先經觀察、勒戒或強制戒
    治之程序。從而依修正後之規定，僅限於「初犯」及「5 年
    後再犯」二種情形，始應先經觀察、勒戒或強制戒治程序。
    倘被告於5年內已再犯，經依法追訴處罰，縱其第3次（或第
    3次以上）再度施用毒品之時間，在初犯經觀察、勒戒或強
    制戒治執行完畢釋放5年以後，已不合於「5年後再犯」之規
    定，且因已於「5年內再犯」，顯見其再犯率甚高，原實施
    觀察、勒戒或強制戒治，已無法收其實效，即應依該條例第
    10條處罰（最高法院95年度第7次刑事庭會議決議參照）。
    查被告曾因施用毒品案件，經原審法院於87年8月31日以87
    年毒聲字第1706號裁定送觀察勒戒，認無繼續施用傾向，由
    台灣板橋地方法院檢察署檢察官於87年9月22日以87偵字第
    19059號處分不起處分確定；復於88年10月26日因施用毒品
    案件，經原審法院以88年毒聲字第6762號裁定令入戒治處所
    施以強制戒治，於90年5月26日戒治期滿執行完畢，刑事部
    分則經台灣板橋地方檢察署檢察官以88年度毒偵字第3172號
    起訴，由原審法院以89年度訴字第550號判決分別判處有期
    徒刑8月、4月，並定其應執行刑為有期徒刑10月確定；又因
    施用毒品案件，經原審法院以94年度訴字第891號判處有期
    徒刑1年2月確定；再因施用毒品案件，經原審法院以94年度
    訴字第2408號判處有期徒刑1年4月確定，有本院被告前案紀
    錄表卷可考。被告於97年3月18日中午某時，再犯本件施用
    第1級毒品罪，雖距前次強制戒治完畢後已逾5年，惟其於94
    、95年間犯有施用毒品罪，揆諸上開說明，被告本件犯行已
    屬「5年內再犯」，自無再經觀察、勒戒及強制戒治之必要
    ，應逕依毒品危害防制條例第23條第2項之規定論罪科刑。
    本件事證明確，被告犯行堪以認定。
三、按海洛因毒品危害防制條例第2條第2項第1款規定之第1級毒
    品，不得非法持有、施用。核被告所為，係犯毒品危害防制
    條例第10條第1項之施用第1級毒品罪。被告施用毒品前後持
    有第1級毒品之低度行為，為施用之高度行為所吸收，不另
    論罪。查被告有事實欄所載前案犯罪科刑及執行完畢情形，
    有本院被告全國前案紀錄表1份在卷可查，於5年之內故意再
    犯有期徒刑以上之本罪，為累犯，應依法加重其刑。
四、原審因予論罪科刑，固非無見。惟查：原審判決主文記載「
    扣案海洛因2小包（共淨重1.7470公克，驗餘淨重1.7448 公
    克）沒收銷燬」，但判決理由卻漏未說明所憑之依據，其判
    決主文與理由不符，尚有違誤。被告上訴意旨，空言指摘原
    審未為詳盡調查，雖無足採，但查原判決此部分既有上開可
    議，要屬無可維持，應由本院將此部分原判決及執行刑予以
    撤銷改判。爰審酌被告曾因多次施用毒品案件，經法院裁定
    觀察勒戒或論罪科刑，仍不知戒絕，再次施用毒品，情節非
    輕，惟念其犯後坦承犯行，態度尚佳等一切情狀，量處有期
    徒刑8月，扣案海洛因2包（共淨重1.7470公克，驗餘淨重1.
    7448公克），係查獲之第1級毒品，應依毒品危害防制條例
    第18條第1項前段規定，不問屬於犯人與否，宣告沒收銷燬
    之。
貳、上訴駁回即施用第2級毒品部分：
一、被告經本院合法傳喚，無正當理由未到庭。惟查：上開施用
    第2級毒品甲基安非他命事實，業據被告於原審審理時坦承
    不諱，且被告於獲案時經警採集其尿液送請台灣檢驗科技股
    份有限公司以EIA酵素免疫分析法初步檢驗，再以GC/MS氣相
    層析質譜儀法確認檢驗結果，呈甲基安非他命陽性反應，有
    該公司97年4月3日濫用藥物檢驗報告1紙在卷為憑（見偵查
    卷第40頁），足認被告原審自白與事實相符。
二、查被告於97年3月18日下午為警採尿時回溯96小時內之某時
    ，再犯本件施用第2級毒品罪，雖距前次強制戒治完畢後已
    逾5年，惟其於94、95年間犯有施用毒品罪，揆諸上開說明
    ，被告本件犯行已屬「5年內再犯」，自無再經觀察、勒戒
    及強制戒治之必要，應逕依毒品危害防制條例第23條第2項
    之規定論罪科刑。本件事證明確，被告犯行堪以認定。
三、按甲基安非他命係毒品危害防制條例第2條第2項第2款規定
    之第2級毒品，不得非法持有、施用。核被告所為，係犯毒
    品危害防制條例第10條第2項之施用第2級毒品罪。被告施用
    毒品前持有第2級毒品之低度行為，為施用之高度行為所吸
    收，不另論罪。查被告有事實欄所載前案犯罪科刑及執行完
    畢情形，有本院被告全國前案紀錄表1份在卷可查，於5年之
    內故意再犯有期徒刑以上之本罪，為累犯，應依法加重其刑
    。
四、原審同此認定，因依毒品危害防制條例第10條第2項之規定
    ，於審酌被告曾因多次施用毒品案件，經法院裁定觀察勒戒
    或論罪科刑，仍不知戒絕，再次施用毒品，情節非輕，惟念
    其犯後坦承犯行，態度尚佳等一切情狀，量處有期徒刑6月
    。核其認事用法，俱無違誤，量刑亦甚允洽。被告上訴意旨
    ，否認有施用第2級毒品犯行，與其於原審之自白及上開事
    證不符，自無足採，其遽以提起上訴，為無理由，應予駁回
    。
參、被告所犯上開施用第1級毒品罪及施用第2級毒品罪，犯意各
    別，行為互殊，應予分論併罰，並定其應執行刑為有期徒刑
    1年。扣案海洛因2包（共淨重1.7470公克，驗餘淨重1.744
    8公克），應依前開規定宣告沒收銷燬。
肆、被告經合法傳喚，無正當理由未到庭，爰不待其陳述逕行判
    決。
據上論斷，應依刑事訴訟法第369條第1項前段、第364條、第299
條第1項前段、第368條、第371條，毒品危害防制條例第10條第1
項、第18條第1項前段，刑法第11條前段、第47條第1項、第51條
第5款，判決如主文。
本案經檢察官陳明光到庭執行職務。
中    華    民    國    97    年    9     月    3     日
                  刑事第十七庭  審判長法  官  高明哲
                                      法  官  陳憲裕
                                      法  官  陳世宗
以上正本證明與原本無異。
施用第一級毒品部分如不服本判決，應於收受送達後十日內向本
院提出上訴書狀，其未敘述上訴之理由者並得於提起上訴後十日
內向本院補提理由書（均須按他造當事人之人數附繕本）。
施用第二級毒品部分不得上訴。
                                      書記官  梁淑時
中    華    民    國    97    年    9     月    3     日
附錄：本案論罪科刑法條全文
毒品危害防制條例第10條
施用第一級毒品者，處 6 月以上 5 年以下有期徒刑。
施用第二級毒品者，處 3 年以下有期徒刑。


司法院資訊處製作；財團法人民間司法改革基金會備份。
